【裁判字號】    99,台上,3690
【裁判日期】    990617
【裁判案由】    公共危險
【裁判全文】
最高法院刑事判決            九十九年度台上字第三六九０號
上  訴  人  台灣高等法院高雄分院檢察署檢察官
被      告  甲○○
上列上訴人因被告公共危險案件，不服台灣高等法院高雄分院中
華民國九十七年八月十四日第二審判決（九十七年度上訴字第一
０四三號，起訴案號：台灣高雄地方法院檢察署九十六年度偵字
第二０五九八號），提起上訴，本院判決如下：
    主  文
上訴駁回。
    理  由
按刑事訴訟法第三百七十七條規定，上訴於第三審法院，非以判
決違背法令為理由，不得為之。是提起第三審上訴，應以原判決
違背法令為理由，係屬法定要件。如果上訴理由書狀並未依據卷
內訴訟資料，具體指摘原判決不適用何種法則或如何適用不當，
或所指摘原判決違法情事，顯與法律規定得為第三審上訴理由之
違法情形，不相適合時，均應認其上訴為違背法律上之程式，予
以駁回。本件檢察官上訴意旨略稱：(一)、高雄縣政府消防局就本
件火災原因之調查報告書，其內明確記載：「起火處為貨櫃屋旁
堆置酒瓶及紙箱、尼龍袋處」。又火災現場勘查紀錄及原因表內
亦記載：「研判檳榔攤旁堆置之塑膠酒瓶箱處為起火處」。另證
人林高玉梯於接受高雄縣政府消防局詢問時，陳稱：「起火點在
我貨櫃屋旁堆置酒瓶及紙箱處」等情。乃原判決以本件起火點係
在距離貨櫃屋約二公尺處，並據以認定被告甲○○僅有放火燒燬
他人之物之犯意，其與卷內證據資料不相適合，於法有違。(二)、
林高玉梯於警詢中證稱：「他（被告）說要放火燒我的鐵皮屋」
等情，而被告於警詢中亦供稱：伊係將汽油潑灑在鐵皮屋前周圍
等語，原判決就上開不利於被告之證據，未說明何以不能為不利
於被告認定之理由。又林高玉梯關於現場油桶究係由何人移開，
其於檢察官偵查及高雄縣政府消防局詢問時所供述之內容不同，
乃原審就上情未予查明。另原判決援引林高玉梯證稱：被告將油
桶踢至馬路中央後騎乘機車離去等情，與火災現場照片顯示該油
桶燒熔之殘跡應在白線以外（即路旁），且與白線尚有相當距離
，原判決上開論斷說明核與卷內證據資料不符。況依本件火災現
場勘查紀錄及原因表、高雄縣政府消防局內門分隊火災出動觀察
紀錄，本件火災之現場燃燒面積不到一平方公尺（亦即均集中在
檳榔攤旁堆置之塑膠酒瓶箱、紙箱、尼龍袋之範圍）。乃原判決
說明被告係將汽油潑灑在貨櫃鐵皮屋外約二公尺處，並以此為有
利於被告論斷之依據，於法有違等語。
惟查：原判決認定被告有原判決事實欄所記載之放火燒燬他人所
有之紙箱、尼龍袋，致生公共危險犯行，業已說明其所依憑之證
據及理由。原判決並敘明檢察官雖認被告係犯刑法第一百七十三
條第三項、第一項之放火燒燬現供人使用之住宅未遂罪。惟查被
告供稱：伊放火地點距離貨櫃屋約二公尺處，而證人林高玉梯於
檢察官偵查中亦證稱：起火點是在該貨櫃屋外，畫白線之快車道
處，距離該貨櫃屋約二公尺處。另參酌林高玉梯證稱：被告於放
火後旋為伊以水澆滅，被告再將裝汽油之塑膠桶踢至馬路中央；
證人吳建輝證稱：「（你到現場看到當時火勢情況是怎樣？）那
天有點毛毛雨，……我到現場時火已經被撲滅，在他母親貨櫃屋
旁邊堆雜物那邊冒煙，在貨櫃屋的前面有看到汽油桶。」，「（
你們到時有無撲滅汽油桶的火？）我們先到，消防隊幾乎同時到
，我們到現場時汽油桶有冒煙沒有火，已經燒得快要變形快要融
化掉。」，「（照你所看得狀況，火是否可能燒到貨櫃屋？）是
燒到外面，除非是汽油潑很多才有可能。」，「（燒到的東西有
紙箱、尼龍袋、汽油桶，有無其他東西？）沒有。」等情以觀，
苟被告確有燒燬貨櫃鐵皮屋之決意，其應直接將汽油澆在該貨櫃
屋上或裡面予以點火燃燒，而無將汽油潑灑在貨櫃屋外約二公尺
處，事後並將裝汽油之塑膠桶踢至馬路中央之情形，尚難認被告
具有燒燬該貨櫃屋之決意，檢察官起訴所引應適用之法條尚有未
合，應予變更等情，予以綜合判斷。因而撤銷第一審判決，改判
論處被告放火燒燬他人所有之紙箱、尼龍袋，致生公共危險罪刑
，已於判決內說明其所憑之證據及其認定之理由。按證據之取捨
與證據之證明力如何，均屬事實審法院得自由裁量、判斷之職權
；苟其此項裁量、判斷，並不悖乎通常一般之人日常生活經驗之
定則或論理法則，又於判決內論其何以作此判斷之心證理由者
，即不得任意指摘其為違法，而據為提起第三審上訴之合法理由
。原審綜合上述各項證據資料，論斷說明被告並無放火燒燬現供
人使用住宅之犯意，其所為係犯刑法第一百七十五條第一項之放
火燒燬住宅等以外之他人所有物，致生公共危險罪等情，乃屬其
採證職權之合法行使，不容任意指為違法。原判決認定被告係在
距離貨櫃鐵皮屋約二公尺處之馬路上潑灑汽油，予以引燃後延燒
到貨櫃鐵皮屋外堆積之紙箱、尼龍袋等情，已說明其所依憑之證
據及理由。而稽諸高雄縣政府消防局火災原因調查報告書摘要，
其內所繪製本件火災之現場圖（偵查卷第二十一頁），顯示被告
係將汽油潑灑於現場貨櫃鐵皮屋前，而於點燃汽油後延燒及貨櫃
鐵皮屋外堆積之紙箱、尼龍袋等。則高雄縣政府消防局本件火災
原因調查報告書、火災現場勘查紀錄及原因表關於本件起火點之
記載，及林高玉梯於高雄縣政府消防局關於本件起火點之陳述，
應係指現場遭汽油延燒而起火之情形而言，尚難認原判決採證有
與卷內資料不符之情形。又原判決縱就林高玉梯相關供述各情，
未逐句說明其為如何斟酌取捨之理由，而有微疵，然於判決之結
果並無影響，依刑事訴訟法第三百八十條規定，仍不得據為合法
之第三審上訴理由。稽諸現場汽油桶燒熔情形照片所顯示之情形
（偵查卷第三十八頁），尚難認林高玉梯證稱：被告將油桶踢至
馬路中央後騎乘機車離去等情，有與卷內證據資料不符情事，檢
察官上訴意旨任意指摘，並非有據。又檢察官就被告犯罪事實，
應負舉證責任，並指出證明之方法，刑事訴訟法第一百六十一條
第一項定有明文。原判決已說明不能認被告有燒燬貨櫃鐵皮屋之
決意，其所依憑之證據及理由，檢察官上訴意旨並未陳明其就究
係何人將汽油桶移開一節，曾聲請原審為如何之調查，且原審縱
就上情再為調查，亦非即能為不利於被告之認定。況原審於最後
審判期日調查證據完畢開始辯論前，審判長問檢察官尚有何證據
請求調查，檢察官陳稱：無（原審卷第五十六頁），並未聲請原
審再為如何之調查，不能任意指摘原審有應於審判期日調查之證
據而未調查之違法。檢察官上訴意旨就原審取捨證據論斷事實之
職權行使，及原審已調查說明之事項，漫加指摘有查證未盡及採
證違法之情事云云，均與法律規定得為第三審上訴理由之違法情
形不相適合，其上訴違背法律上之程式，應予駁回。
據上論結，應依刑事訴訟法第三百九十五條前段，判決如主文。
中    華    民    國  九十九  年    六    月   十七   日
                      最高法院刑事第一庭
                          審判長法官  董  明  霈
                                法官  林  茂  雄
                                法官  張  祺  祥
                                法官  黃  正  興
                                法官  陳  東  誥
本件正本證明與原本無異
                                      書  記  官
中    華    民    國  九十九  年    六    月  二十四  日
                                                      V

司法院資訊處製作；財團法人民間司法改革基金會備份。
